臺灣高等法院刑事判決　　　　　　　　　　　　　　九十三年度上訴字第一三八號
　　上　訴　人
　　即　被　告　甲○○
　　　　　　　　　　　　（另案在監執行中）
　　指定辯護人　本院公設辯護人　王永炫
右上訴人因強盜案件，不服臺灣桃園地方法院九十二年度訴字第二號，中華民國九十
二年五月二十八日第一審判決（起訴案號：臺灣桃園地方法院檢察署九十一年度偵字
第一六六七九號及併案審理之九十二年度偵字第二０六二號），提起上訴，本院判決
如左：
    主  文
原判決關撤銷。
甲○○意圖為自己不法之所有，而搶奪他人之動產，因防護贓物、脫免逮捕，而當場
施以強暴，處有期徒刑伍年貳月。
    事  實
一、甲○○於民國九十一年四月二十日下午七時五十分許，騎乘車牌號碼ＲＶＵ—五
    六三號輕型機車搭載丙○○（已另行判決確定），行經桃園縣桃園市○○○街四
    十八號前時，甲○○、丙○○二人見婦女乙○○獨自一人站在自用小客車旁要打
    開車門開車，認有機可趁，遂基於意圖為自己不法所有之犯意聯絡及行為分擔，
    先由甲○○騎車向乙○○之前方逼近，再由丙○○趁乙○○猝不及防之際出手搶
    奪乙○○手持之皮包乙只得手（內有現金新台幣—下同—二萬元、摩托羅拉廠牌
    Ｖ三六八八型號行動電話乙支、鑽石戒指乙枚—價值約十二萬元—及汽車駕駛執
    照、行車執照、健保卡各乙紙），乙○○隨即拉住前開機車後座握把，欲阻止甲○○、丙○○二人逃逸，詎甲○○竟為防護贓物、脫免逮捕，明知乙○○拉住前
    開機車，竟當場將機車加速行駛，致乙○○因機車加速之力量過大而遭機車拖行
    約五公尺之距離，乙○○始因疼痛難耐而放手，跌倒在地，甲○○事後分得現金
    八千元及前開行動電話乙支，其餘財物則由丙○○取走。嗣因甲○○將前開行動
    電話交予不知情之高興雲使用，再由高興雲交予不知情之女友江淑芳使用，再由
    江淑芳售予不知情之高千淑使用時，為警循線查獲，而悉上情。
二、案經桃園縣警察局桃園分局報請臺灣桃園地方法院檢察署檢察官偵查起訴及移送
    併案審理。
    理  由
一、訊據被告甲○○對於前開搶奪犯行固供承不諱，惟矢口否認有何因防護贓物、脫
    免逮捕而施強暴之犯行，辯稱不知被害人有拉住機車云云。然查被告與丙○○於
    前揭時地搶奪乙○○之皮包等，為被告所承認，並經證人丙○○證述明確，且據
    被害人乙○○指述綦詳，且證人歐秋桂於警詢及原審調查中證述被告將前開行動
    電話交予證人高興雲之過程在卷，而證人高千淑、江淑芳、高興雲、王國隆四人
    於警詢中證述渠等持有前開行動電話之原因及過程明確，顯見前開行動電話確係
    被告交予證人高興雲無訛，此外，亦有前開行動電話外型照片乙紙、臺灣大哥大
    股份有限公司雙向通聯資料查詢乙份在卷可稽，足徵被告就搶奪部分之自白核與
    事實相符，再被告甲○○為防護贓物、脫免逮捕，明知乙○○拉住前開機車，竟
    當場將機車加速行駛，致乙○○因機車加速之力量過大而遭機車拖行約五公尺之
    距離，乙○○始因疼痛難耐而放手，跌倒在地等事實，亦據被害人乙○○指述綦
    詳，其於原審稱他們是從我的後方過來行搶，當時是坐後座那個人搶我的皮包，
    他搶走我的皮包時，我並未跌倒，但是我有抓住被告所騎機車的後座把手，他們
    沒有停車，一直往前騎，我也是拉著車子追著跑，我是以二隻手抓住後座把手，
    最後我摔倒後被拖行幾公尺，我痛的受不了才放手，當時亦有喊叫等（見原審卷
    第六十九頁、第七十頁），被告於本院自行具狀亦陳明其雖感覺有東西勾住機車
    ，以致車身失去平衡時，即放鬆油門回頭查看，其時在心情緊張之下，似乎看到
    被害人跌倒在地上，被告因懼怕被害人喊叫、求救，被告方加速遠離現場等，足
    見被害人乙○○確有拉住機車並喊叫，被告甲○○稱不知被害人有拉住機車等，
    自無可採，被告甲○○請求勘驗其機車是否有後座之把手，因被害人已陳明有拉
    告之機車相隔案發之時間已近二年，已難認其機車保持案發時之情形，且本件事
    證已明，被告之此部分請求，核無必要，又按刑法第三百二十九條之準強盜罪，
    係以竊盜或搶奪，因防護贓物，脫免逮捕或湮滅罪證，而當場施以強暴脅迫者為
    構成要件。而所謂強暴，謂直接或間接對於人之身體施以暴力，壓制被害人之抗
    拒，或使被害人處於不能抗拒之狀態，此有最高法院八十二年度台上字第三八四
    二號判決意旨可供參照。本件被害人於被告甲○○、丙○○二人搶得皮包之際，
    迅即抓住被告甲○○所騎之機車後座握把，然被告甲○○並未停車，仍故意加速
    逃逸，導致被害人跌倒後，仍拖行五公尺之距離，因被害人無法忍受始放手，當
    時亦有喊叫等情，業據被害人乙○○於警詢及原審調查中指述綦詳，復徵諸重型
    機車乃是以前後兩輪著地，而由駕駛人操控機車車頭、平衡車身而行駛之動力交
    通工具，一般人在騎乘機車時，若有人自後方加諸重量壓迫或使力拉住機車，容
    易導致車身失去平衡，駕駛人亦必定有所感覺而採取停車察看舉措之常情，併參
    諸被害人前開所指其抓住機車後座握把後，因被告甲○○未停車反加速逃逸，始
    導致其跌倒並遭拖行長達五公尺之距離等，佐以一般婦女之體重多半超過四、五
    十公斤，被告所騎之機車在遭人自後抓住後座握把之際，及因被害人跌倒仍攀附
    於機車上而遭拖行之際，均有明顯之重量加諸其上，且被害人又有大聲喊叫，衡
    諸常情，被告甲○○身為機車駕駛人，對前開有相當於四、五十公斤之重量加諸
    車上之情形自無不知之理，被告甲○○於本院自行具狀亦陳明其雖感覺有東西勾
    乎看到被害人跌倒在地上，被告因懼怕被害人喊叫、求救，被告方加速遠離現場
    等，足見被告甲○○在被害人抓住機車後座握把並大聲喊叫，欲阻止其逃走之際
    ，仍悍然故意加速駛走該車逃逸，顯係出於防護贓物及脫免逮捕而對被害人施暴
    力，是被告甲○○前開所辯，乃屬事後卸責之詞，尚不足採，本件事證明確，被
    告甲○○之犯行已堪認定。
二、核被告甲○○所為，係犯刑法第三百二十九條、第三百二十八條第一項之準強盜
    罪。又共同正犯之所以應對其他共同正犯所實施之行為負其全部責任者，以就其
    行為有犯意之聯絡為限，若他犯所實施之行為，超越原計畫之範圍，而為其所難
    預見者，則僅應就其所知之程度，令負責任，未可概以共同正犯論，此有最高法
    院五十年台上字第一０六０號判例意旨可供參照。查被告丙○○固於原審審理中
    供稱有看到被害人在皮包遭搶之際，有追趕欲抓住其衣服之動作但未抓住，及看
    到被害人摔倒在地上之動作等情在卷，被害人亦於原審調查中證稱被告丙○○與
    被告甲○○所騎之機車車速很快，根本沒有停車，其要抓被告，但只碰到後座那
    個人（按指被告丙○○）的衣服，沒有抓到，所以只抓到後座的把手而已，其沒
    有注意看後座那個人有無回頭看或推開其抓住機車後座握把的手之情形等語明確
    ，加以被告甲○○復否認其有為防護贓物、脫免逮捕而對被害人施以強暴之行為
    等，則本案並無積極證據證明丙○○與被告甲○○間就以機車拖行被害人之部分
    有何準強盜之犯意聯絡及行為分擔，且丙○○並非駕駛機車之人，其並無操縱機
    車加速拖行被害人之情形，亦無積極之事證足資證明其在與被告甲○○一同搶得
    被害人皮包後之瞬間，有就是否要為了防護贓物、脫免逮捕的目的，而以機車加
    速拖行被害人之方式，對被害人施以強暴行為之部分，進行犯意聯絡及行為分擔
    之謀議，是尚難認丙○○就被告甲○○之前揭準強盜之部分有共同正犯之情事，
    起訴意旨認被告甲○○就準強盜部分與丙○○為共同正犯，尚有誤會。
三、原審認被告甲○○所犯罪證明確，予以論罪科刑，固非無見，惟查原判決既認定
    係被告被告甲○○為準強盜之行為，卻又認被告甲○○與丙○○二人就前開犯行
    ，有犯意聯絡及行為分擔為共同正犯，尚有未洽（見最高法院五十七年度台上一
    五七七號判決要旨），被告甲○○上訴否認有準強盜之犯行，為無理由，然原判
    決既有前揭之可議，自應由本院予以撤銷改判，審酌被告甲○○犯罪之動機、目
    的、手段、犯罪對被害人所造成之損害及被告甲○○於犯罪後坦承前開搶奪財物
    犯行而否認有準強盜犯行之態度等一切情狀，量處如主文所示之刑。
據上論斷，應依刑事訴訟法第三百六十九條第一項前段、第三百六十四條、第二百九
十九條第一項前段，刑法第三百二十九條、第三百二十八條第一項判決如主文。
本案經檢察官洪泰文到庭執行職務。
中      華      民      國    九十三    年      四      月     二十七   日
                              臺灣高等法院刑事第十七庭
                                  審判長法  官  陳　正　雄
                                        法  官  許　錦　印
                                        法  官  許　宗　和
右正本證明與原本無異。
如不服本判決，應於收受送達後十日內向本院提出上訴書狀，其未敘述上訴之理由者
並得於提起上訴後十日內向本院補提理由書（均須按他造當事人之人數附繕本）。
                                        書記官  廖　艷　莉
中      華      民      國    九十三    年      五      月       五     日
附錄本案論罪科刑法條全文：
中華民國刑法第三百二十九條
竊盜或搶奪，因防護贓物、脫免逮捕或湮滅罪證，而當場施以強暴脅迫者
，以強盜論。
中華民國刑法第三百二十八條
意圖為自己或第三人不法之所有，以強暴、脅迫、藥劑、催眠術或他法，
至使不能抗拒，而取他人之物或使其交付者，為強盜罪，處五年以上有期
徒刑。
以前項方法得財產上不法之利益或使第三人得之者，亦同。
犯強盜罪因而致人於死者，處死刑、無期徒刑或十年以上有期徒刑；致重
傷者，處無期徒刑或七年以上有期徒刑。
第一項及第二項之未遂犯罰之。
預備犯強盜罪者，處一年以下有期徒刑、拘役或三千元以下罰金。
